---
title: "Proyecto-Spotify"
format: html
editor: visual
---

## Members

<table>
 <tr>
   <td>
     <img src="https://avatars.githubusercontent.com/u/104233007?v=4" alt="Arturo Magno" width="200"/>
     <br/>
     <a href="https://github.com/xkal1bur">Arturo Magno</a>
   </td>
   <td>
     <img src="https://avatars.githubusercontent.com/u/91209653?v=4" alt="Valentin Quezada" width="200"/>
     <br/>
     <a href="https://github.com/ValentinQuezada">Valentin Quezada</a>
   </td>
   <td>
     <img src="https://avatars.githubusercontent.com/u/60308719?v=4" alt="Enrique Flores" width="200"/>
     <br/>
     <a href="https://github.com/Enriquefft">Enrique Flores</a>
   </td>
 </tr>
</table>

```{r, message=FALSE, warning=FALSE}
librerias <- c("dplyr", "readr", "DBI")
for (paquete in librerias) {
  if (!require(paquete, character.only = TRUE)) {
    install.packages(paquete)
  }
	library(paquete, character.only = TRUE)
}
```

```{r}
host <- "aws-0-us-east-1.pooler.supabase.com"
db_name <- "postgres"
user <- "postgres.ssbtsqwpnmqovabbjzsc"
port <- 5432
db_password <- "giApLgnkOSm2p0yR"
con <- DBI::dbConnect(RPostgres::Postgres(), 
                      dbname = db_name, 
                      host = host, 
                      port = port, 
                      user = user, 
                      password = db_password)
```

```{r}
DF <- dbReadTable(con, "users")
head(DF)
```

# Caso de Estudio #1

## Distribución de la media muestral de 'danceability' para los encuestados entre 15 a 25 años.

El objetivo del primer caso de estudio es evaluar la variable 'danceability' en encuestados entre las edades de 15 y 25 años. Tenemos como dato la media de la población, $\mu$, que podemos calcular usando RStudio. Luego, filtramos la base de datos para los encuestados que tienen entre 15 y 25 años. Esta será nuestra muestra, y entonces buscamos su tamaño (n) y la desviación muestral (s).

```{r}
mu = mean(DF$average_danceability)
DFD <- filter(DF,age >= 15 & age <= 25)
n = sum(complete.cases(DFD))
s = sd(DFD$average_danceability)
paste("mu =", mu)
paste("n =", n)
paste("s =", s)
```

Entendemos para este caso que, como el tamaño de muestra es menor a 30, la media muestral se distribuye con una T-student de $n-1$ grados de libertad. Con esta información, podemos ahora resolver los siguientes incisos:

#### a. ¿Cuál es la probabilidad de que la media muestral sea mayor a 0.50?

$$P(\overline{x}>0.50)$$

$$P\left(\frac{\overline{x}-\mu}{\frac{s}{\sqrt{n}}} > \frac{0.50-\mu}{\frac{s}{\sqrt{n}}}\right)$$

$$P\left(T(n-1)>\frac{0.50-\mu}{\frac{s}{\sqrt{n}}}\right)$$

```{r}
a <- (0.50 - mu)/(s/sqrt(n))
paste("La probabilidad de que la media muestral sea mayor a 0.50 es", pt(a,n-1, lower.tail = FALSE),".")
```

#### b. ¿Será posible determinar un intervalo de confianza para la media muestral? Consideremos un nivel de confianza del 95%.

```{r}
nc = 0.95
alpha = 1 - nc
test <- t.test(DFD$average_danceability, conf.level = nc)
```

```{r}
paste("El intervalo de confianza para la media poblacional es [", test$conf.int[1], ";", test$conf.int[2], "] con un nivel de confianza del 95%.")
```

```{r}
Xs <- seq(-5, 5, by = 0.001)
plot(Xs, dt(Xs,n-1), type = "l", col = "red")
abline(v = c(-test$conf.int[1], test$conf.int[2]), col = "blue")
lines(Xs[Xs > a], dt(Xs[Xs > a],n-1), col = "green")
legend("topright", legend = c("T(x,n-1)", "respuesta de la a.", "respuesta de la b."), col = c("red", "blue","green"), lty = 1)
```


# Caso de estudio #2

## Distribución de la varianza muestral de la variedad musical de los encuestados.

El objetivo del segundo caso de estudio es evaluar la variable 'perceived_variety'. No obstante, nos falta como dato la varianza de la población, $\sigma^2$, para poder trabajar el caso. Nuestra base de datos entera servirá en este caso como muestra, y al ser de un tamaño mayor a 30, podemos aproximar la varianza muestral a la varianza poblacional. El principal objetivo será entonces calcular la varianza poblacional usando RStudio, pero para ello, primero debemos refactorizar la data nominal a numérica:

```{r}
numeric_variety <- as.numeric(factor(DF$percieved_variety))
v = var(numeric_variety)
n = sum(complete.cases(DF))
paste("v =", v)
paste("n =", n)
```

#### a. ¿Cuál sería la máxima varianza muestral con probabilidad 0.90?

$$
P(s^2\leq m) = 0.90
$$

$$
P\left(\frac{s^2(n-1)}{\sigma^2}\leq\frac{m(n-1)}{\sigma^2}\right)=0.90
$$

$$
P\left(\chi^2_{(n-1)}\leq\frac{m(n-1)}{\sigma^2}\right)=0.90
$$

```{r}
m = qchisq(0.90,n-1) * v / (n-1)
paste("La máxima varianza muestral con probabilidad 0.90 es", m,".")
```

#### b. ¿Será posible determinar un intervalo de confianza para la varianza poblacional? Consideremos un nivel de confianza del 95%.

```{r}
nc = 0.95
alpha = 1 - nc
superior = (n-1) * v / qchisq(alpha/2,n-1)
inferior = (n-1) * v / qchisq(1-alpha/2,n-1)
paste("El intervalo de confianza para la varianza poblacional es [", inferior, ";", superior, "].")
```


# Caso de estudio #3

Distribución de la diferencia de medias de la intensidad de la música escuchada por los encuestados de edad mayor a 25 años y la intensidad de la música escuchada por los encuestados de edad menor a 25 años.

```{r}
DF %>%
  filter(age <= 25) %>%
  select(average_loudness) -> df1
DF %>%
  filter(age > 25) %>%
  select(average_loudness) -> df2
```

```{r}
# Parámetros
mu1 <- mean(df1$average_loudness)
mu2 <- mean(df2$average_loudness)
s1 <- sd(df1$average_loudness)
s2 <- sd(df2$average_loudness)
n1 <- length(df1$average_loudness)
n2 <- length(df2$average_loudness)
paste("mu1 =", mu1)
paste("mu2 =", mu2)
paste("s1 =", s1)
paste("s2 =", s2)
paste("n1 =", n1)
paste("n2 =", n2)
```

¿Cual es la distribución de la diferencia de medias?

Calculamos si la varianza es igual o diferente

```{r}
var.test(df1$average_loudness, df2$average_loudness, ratio = 1, alternative = "two.sided", conf.level = 0.95)
```

Vemos que las varianzas son iguales

Estamos en el caso de: no se conoce $\sigma_1$ y $\sigma\_2$ pero se sabe que son iguales.

$$ 
\begin{align*}
& T(v) = \frac{\overline{X}_1 - \overline{X}_2 - (\mu_1 - \mu_2)} {\sqrt{\frac{s_1^2}{n_1} + \frac{s_2^2}{n_2}}} \,,\text{ siendo} \\

v &= \frac{\left(\frac{s_1^2}{n_1} + \frac{s_2^2}{n_2}\right)^2} {\frac{\left(\frac{s_1^2}{n_1}\right)^2}{n_1 - 1} + \frac{\left(\frac{s_2^2}{n_2}\right)^2}{n_2 - 1}} = \text{grados de libertad} 
\end{align*}
$$

Valores importantes

```{r}
m <- mu1 - mu2 
s <- sqrt((s1^2/n1) + (s2^2/n2)) 
v <- round(s1^2/n1 + s2^2/n2)^2/((s1^2/n1)^2/(n1-1) + (s2^2/n2)^2/(n2-1)) 

alpha <- 0.05
t <- qt(1-alpha/2,v)
```

#### a. ¿Cuál es la probabilidad de que, en promedio, la intensidad de la música escuchada por los encuestados menores a 25 años supere en 10 decibeles a la intensidad de la música escuchada por los encuestados mayores a 25 años?

$$
\mathbb{P}(\overline{X}_1 - \overline{X}_2 > 10) = 1 - \mathbb{P}(\overline{X}_1 - \overline{X}_2 \leq 10) = 1 - \mathbb{P}\left(T(v) \leq \frac{10 - (\mu_1 - \mu_2)}{\sqrt{\frac{s_1^2}{n_1} + \frac{s_2^2}{n_2}}}\right)
$$

```{r}
x <- 10
pt((x-m)/s,v, lower.tail = FALSE)
```

#### b. Con 95% de confianza, ¿cuál es el intervalo de confianza para la diferencia de medias?

El intervalo de confianza se calcula con la fórmula:

$$
\mathbb{P}\left(\overline{X}_1 - \overline{X}_2 - t_{(1-\alpha/2,v)} \cdot \sqrt{\frac{s_1^2}{n_1} + \frac{s_2^2}{n_2}} \leq \mu_1 - \mu_2 \leq \overline{X}_1 - \overline{X}_2 + t_{(1-\alpha/2,v)} \cdot \sqrt{\frac{s_1^2}{n_1} + \frac{s_2^2}{n_2}}\right) = 0.95
$$

El intervalo de confianza es:

```{r}
ic <- m + c(-1,1)*t*s
paste("El intervalo de confianza para la varianza poblacional es [", ic[1], ";", ic[2], "] con un nivel de confianza del 95%.")
```

Otra forma de calcularlo:

```{r}
t.test(df1$average_loudness, df2$average_loudness, alternative = "two.sided", var.equal = TRUE, conf.level = 0.95)
```

¿Cómo se ve la distribución de la diferencia de medias?

```{r}
Xs <- seq(-7, 7, by = 0.001)
plot(Xs, dt(Xs,v), type = "l", col = "red")
abline(v = c(ic[1], ic[2]), col = "blue")
lines(Xs[Xs > t], dt(Xs[Xs > t],v), col = "green")
legend("topright", legend = c("T(x,v)", "respuesta de la a.", "respuesta de la b."), col = c("red","green", "blue"), lty = 1)
```
