---
title: "Proyecto-Spotify"
format: html
editor: visual
---

# Preferencia musical de los estudiantes universitarios de Lima según datos de Spotify

Proyecto realizado para el curso de Estadística y Probabilidades II: @Utec

## Relevancia

-   **Aplicaciones de datos en IA:** El uso de Inteligencia Artificial (IA) en Spotify incluye el reconocimiento de emociones en canciones, lo que sirve para mejorar listas de reproducción personalizadas y la experiencia general del usuario. Al analizar elementos como el tono, el tempo y la letra de una canción, Spotify puede determinar el estado de ánimo que transmite y sugerir música que se alinee con las emociones o el estado mental del usuario. Por ejemplo, si un usuario tiende a escuchar canciones tranquilas y melódicas por la noche, Spotify puede identificar esta tendencia y recomendar canciones similares durante ese momento del día. Además, Spotify utiliza algoritmos de aprendizaje automático en su sistema de recomendación. Estos algoritmos consideran factores como la popularidad de la canción, las tendencias musicales actuales y lo que están escuchando los usuarios con gustos similares. Esto permite a Spotify ofrecer recomendaciones altamente personalizadas.

-   **Aplicaciones de datos en marketing:** ¿Cómo contribuye el análisis estadístico de datos musicales al marketing actual? La música es parte de la vida diaria de las personas y las empresas están interesadas en satisfacer las necesidades principales de sus usuarios. Considerando a Spotify como una de las aplicaciones de música más conocidas hoy en día, la recolección de sus datos presenta una fuente interesante de información para el marketing de la empresa, especialmente porque son datos públicos. Las empresas a menudo utilizan datos de Spotify para centrarse en analizar los comportamientos y preferencias de los usuarios con el fin de crear estrategias más efectivas. Esto podría incluir segmentación de audiencia y personalización de mensajes publicitarios, colaboraciones con músicos populares (o en tendencia), o análisis probabilístico tanto de tendencias actuales como futuras.

## Objetivos

Este es un estudio que recopila datos de múltiples estudiantes universitarios de Lima con el objetivo de encontrar patrones en sus preferencias musicales. Realizaremos casos de estudio donde investigaremos

-   [ ] Estudio de la variable 'danceability', variable cuantitativa continua que mide qué tan bailable es una canción.
-   [ ] Relación entre la 'danceability' y la edad.
    -   Hipótesis: La 'danceability' promedio de las canciones escuchadas es mayor al 50% en personas entre las edades de 15 y 25 años.
-   [ ] ¿Cómo ha evolucionado la intensidad promedio de

## Obtención de datos

Cada entrada en el conjunto de datos corresponderá al ID de usuario de un estudiante y tendrá como valor una lista de artistas que escuchan, el número de veces que los escuchan, entre otros. Los datos se obtendrán de la API de Spotify, con el siguiente código (simplificado):

``` python
# Authorize and Authenticate
# ...

from spotipy import Spoify

top_artists: Const = spotify.current_user_top_artists()
top_tracks: Const = spotify.current_user_top_tracks()

listened_artists: Spotify.Artist[] = []

# Extra data
for track in top_tracks["items"]:
    features = spotify.audio_features(track["id"])
    analysis = spotify.audio_analysis(track["id"])
    listened_artists.merge(track["artists"]['items'])
```

Para obtener los IDs de usuario y los datos, necesitaremos crear un sistema de autenticación que nos permita obtener los datos de las personas. Además, tendremos un canal de datos que extraerá información relevante de la API de Spotify y la almacenará en Google Sheets, que luego se podrá exportar a un CSV y finalmente a un dataframe de R.

## Integrantes

<table style="width:99%;">
<colgroup>
<col style="width: 31%" />
<col style="width: 34%" />
<col style="width: 32%" />
</colgroup>
<tbody>
<tr class="odd">
<td><p><img src="https://avatars.githubusercontent.com/u/104233007?v=4" alt="Arturo Magno" /><br />
<a href="https://github.com/xkal1bur">Arturo Magno</a></p></td>
<td><p><img src="https://avatars.githubusercontent.com/u/91209653?v=4" alt="Valentin Quezada" /><br />
<a href="https://github.com/ValentinQuezada">Valentin Quezada</a></p></td>
<td><p><img src="https://avatars.githubusercontent.com/u/60308719?v=4" alt="Enrique Flores" /><br />
<a href="https://github.com/Enriquefft">Enrique Flores</a></p></td>
</tr>
</tbody>
</table>

## Variables utilizadas en el estudio

Este estudio requiere que los usuarios proporcionen sus datos de Spotify, lo cual podría ser un problema para algunas personas. Necesitaremos asegurarnos de que los datos estén anonimizados y que los usuarios estén al tanto de qué datos estamos recopilando y cómo los estamos utilizando. Teniendo todo esto en cuenta, esperamos que una aplicación web atractiva nos ayude a obtener una buena cantidad de datos. En cuanto al público objetivo, esperamos obtener una buena cantidad de datos de los estudiantes de UTEC, así como de otras universidades en Lima, especialmente si consideramos que casi todos los estudiantes universitarios utilizan Spotify.

La cantidad mínima de datos que necesitamos son 200 entradas, pero para un estudio más robusto, necesitaríamos al menos 500 entradas. En el peor de los casos, los datos serán principalmente de UTEC, lo que generará sesgo en el primer objetivo. No obstante, intearemos recopilar la mayor cantidad de data posible, variada en su mayoría.

#### Variables primarias

| Variable                      | Tipo                  | Restricciones                                              |
|-------------------|-----------------|------------------------------------|
| Centro de estudio             | Nominal categórica    | Ninguna                                                    |
| Edad                          | Cuantitativa discreta | \~ \[15, 40\]                                              |
| Distrito                      | Nominal categórica    | Distritos de Lima, Perú                                    |
| Variedad musical percibida    | Nominal ordinal       | {Ninguna (1), Baja (2), Media (3), Alta (4), Muy alta (5)} |
| Géneros preferidos percibidos | Nominal categórica    | Géneros musicales de Spotify                               |

#### Variables secundarias

| Variable                                                | Tipo              | Restricciones  |
|----------------------------------------|----------------|----------------|
| 'Danceability' promedio de canciones favoritas          | Numérica continua | \[0, 1\]       |
| Característica acústica promedio de canciones favoritas | Numérica continua | \[0, 1\]       |
| Nivel de energía promedio de canciones favoritas        | Numérica continua | \[0, 1\]       |
| Intensidad de volumen promedio de canciones favoritas   | Numérica continua | \[-60, 0\] DB  |
| Artistas escuchados por año                             | Numérica continua | $\mathbb{R}^+$ |

```{r, message=FALSE, warning=FALSE}
librerias <- c("dplyr", "ggplot2", "reshape2", "readr", "randtests", "tidyverse", "lmtest", "purrr", "nortest", "ggcorrplot")
for (paquete in librerias) {
  if (!require(paquete, character.only = TRUE)) {
    install.packages(paquete, dependencies = TRUE)
  }
	library(paquete, character.only = TRUE)
}
```

```{r}
DF <- read_csv("spotify_data.csv")
head(DF)

variable_name <- names(DF)
```

# Caso de Estudio #1

## Distribución de la media muestral de 'danceability' para los encuestados entre 15 a 18 años.

El objetivo del primer caso de estudio es evaluar la variable 'danceability' en encuestados entre las edades de 15 y 18 años. Tenemos como dato la media de la población, $\mu$, que podemos calcular usando RStudio. Luego, filtramos la base de datos para los encuestados que tienen entre 15 y 18 años. Esta será nuestra muestra, y entonces buscamos su tamaño (n) y la desviación muestral (s).

```{r}
mu = mean(DF$average_danceability)
DFD <- filter(DF,age >= 15 & age <= 18)
n = sum(complete.cases(DFD))
s = sd(DFD$average_danceability)
paste("mu =", mu)
paste("n =", n)
paste("s =", s)
```

Entendemos para este caso que, como el tamaño de muestra es menor a 30, la media muestral se distribuye con una T-student de $n-1$ grados de libertad. Con esta información, podemos ahora resolver los siguientes incisos:

#### a. ¿Cuál es la probabilidad de que la media muestral sea mayor a 0.65?

$$P(\overline{x}>0.65)$$

$$P\left(\frac{\overline{x}-\mu}{\frac{s}{\sqrt{n}}} > \frac{0.65-\mu}{\frac{s}{\sqrt{n}}}\right)$$

$$P\left(T(n-1)>\frac{0.65-\mu}{\frac{s}{\sqrt{n}}}\right)$$

```{r}
a <- (0.65 - mu)/(s/sqrt(n))
paste("La probabilidad de que la media muestral sea mayor a 0.65 es", pt(a,n-1, lower.tail = FALSE),".")
```

#### b. ¿Será posible determinar un intervalo de confianza para la media muestral? Consideremos un nivel de confianza del 95%.

```{r}
nc = 0.95
alpha = 1 - nc
test <- t.test(DFD$average_danceability, conf.level = nc)
```

```{r}
paste("El intervalo de confianza para la media poblacional es [", test$conf.int[1], ";", test$conf.int[2], "] con un nivel de confianza del 95%.")
```

```{r}
Xs <- seq(-5, 5, by = 0.001)
plot(Xs, dt(Xs,n-1), type = "l", col = "red")
lines(Xs[Xs > a], dt(Xs[Xs > a],n-1), col = "green")
abline(v = c(-test$conf.int[1], test$conf.int[2]), col = "blue")
legend("topright", legend = c("T(x,n-1)", "respuesta de la a.", "respuesta de la b."), col = c("red", "green","blue"), lty = 1)
```

# Caso de estudio #2

## Distribución de la varianza muestral de la variedad musical de los encuestados.

El objetivo del segundo caso de estudio es evaluar la variable 'perceived_variety'. No obstante, nos falta como dato la varianza de la población, $\sigma^2$, para poder trabajar el caso. Nuestra base de datos entera servirá en este caso como muestra, y al ser de un tamaño mayor a 30, podemos aproximar la varianza muestral a la varianza poblacional. El principal objetivo será entonces calcular la varianza poblacional usando RStudio, pero para ello, primero debemos refactorizar la data nominal a numérica:

```{r}
numeric_variety <- as.numeric(factor(DF$percieved_variety))
v = var(numeric_variety)
n = sum(complete.cases(DF))
paste("v =", v)
paste("n =", n)
```

#### a. ¿Cuál sería la máxima varianza muestral con probabilidad 0.90?

$$
P(s^2\leq m) = 0.90
$$

$$
P\left(\frac{s^2(n-1)}{\sigma^2}\leq\frac{m(n-1)}{\sigma^2}\right)=0.90
$$

$$
P\left(\chi^2_{(n-1)}\leq\frac{m(n-1)}{\sigma^2}\right)=0.90
$$

```{r}
m = qchisq(0.90,n-1) * v / (n-1)
paste("La máxima varianza muestral con probabilidad 0.90 es", m,".")
```

#### b. ¿Será posible determinar un intervalo de confianza para la varianza poblacional? Consideremos un nivel de confianza del 95%.

```{r}
nc = 0.95
alpha = 1 - nc
superior = (n-1) * v / qchisq(alpha/2,n-1)
inferior = (n-1) * v / qchisq(1-alpha/2,n-1)
paste("El intervalo de confianza para la varianza poblacional es [", inferior, ";", superior, "].")
```

# Caso de estudio #3

Distribución de la diferencia de medias de la intensidad de la música escuchada por los encuestados de edad mayor a 20 años y la intensidad de la música escuchada por los encuestados de edad menor a 20 años.

```{r}
DF %>%
  filter(age <= 20) %>%
  select(average_loudness) -> df1
DF %>%
  filter(age > 20) %>%
  select(average_loudness) -> df2
```

```{r}
# Parámetros
mu1 <- mean(df1$average_loudness)
mu2 <- mean(df2$average_loudness)
s1 <- sd(df1$average_loudness)
s2 <- sd(df2$average_loudness)
n1 <- length(df1$average_loudness)
n2 <- length(df2$average_loudness)
paste("mu1 =", mu1)
paste("mu2 =", mu2)
paste("s1 =", s1)
paste("s2 =", s2)
paste("n1 =", n1)
paste("n2 =", n2)
```

¿Cual es la distribución de la diferencia de medias?

Calculamos si la varianza es igual o diferente:

```{r}
var.test(df1$average_loudness, df2$average_loudness, ratio = 1, alternative = "two.sided", conf.level = 0.95)
```

Vemos que las varianzas son diferentes.

Estamos en el caso de: no se conoce $\sigma_1$ y $\sigma\_2$ pero se sabe que son diferentes.

\$\$ \begin{align*}
& T(v) = \frac{\overline{X}_1 - \overline{X}_2 - (\mu_1 - \mu_2)} {\sqrt{\frac{s_1^2}{n_1} + \frac{s_2^2}{n_2}}} \,,\text{ siendo} \\

v &= \frac{\left(\frac{s_1^2}{n_1} + \frac{s_2^2}{n_2}\right)^2} {\frac{\left(\frac{s_1^2}{n_1}\right)^2}{n_1 - 1} + \frac{\left(\frac{s_2^2}{n_2}\right)^2}{n_2 - 1}} = \text{grados de libertad} 
\end{align*} \$\$

Valores importantes

```{r}
m <- mu1 - mu2 
s <- sqrt((s1^2/n1) + (s2^2/n2)) 
v <- round( (s1^2/n1 + s2^2/n2)^2/((s1^2/n1)^2/(n1-1) + (s2^2/n2)^2/(n2-1))  )

alpha <- 0.05
t <- qt(1-alpha/2,v)
```

#### a. ¿Cuál es la probabilidad de que, en promedio, la intensidad de la música escuchada por los encuestados menores a 18 años supere en 10 decibeles a la intensidad de la música escuchada por los encuestados mayores a 22 años?

$$
\mathbb{P}(\overline{X}_1 - \overline{X}_2 > 10) = 1 - \mathbb{P}(\overline{X}_1 - \overline{X}_2 \leq 10) = 1 - \mathbb{P}\left(T(v) \leq \frac{10 - (\mu_1 - \mu_2)}{\sqrt{\frac{s_1^2}{n_1} + \frac{s_2^2}{n_2}}}\right)
$$

```{r}
x <- 10
pt((x-m)/s,v, lower.tail = FALSE)
```

#### b. Con 95% de confianza, ¿cuál es el intervalo de confianza para la diferencia de medias?

El intervalo de confianza se calcula con la fórmula:

$$
\mathbb{P}\left(\overline{X}_1 - \overline{X}_2 - t_{(1-\alpha/2,v)} \cdot \sqrt{\frac{s_1^2}{n_1} + \frac{s_2^2}{n_2}} \leq \mu_1 - \mu_2 \leq \overline{X}_1 - \overline{X}_2 + t_{(1-\alpha/2,v)} \cdot \sqrt{\frac{s_1^2}{n_1} + \frac{s_2^2}{n_2}}\right) = 0.95
$$

El intervalo de confianza es:

```{r}
ic <- m + c(-1,1)*t*s
paste("El intervalo de confianza para la varianza poblacional es [", ic[1], ";", ic[2], "] con un nivel de confianza del 95%.")
```

Otra forma de calcularlo:

```{r}
t.test(df1$average_loudness, df2$average_loudness, alternative = "two.sided", var.equal = FALSE, conf.level = 0.95)
```

¿Cómo se ve la distribución de la diferencia de medias?

```{r}
Xs <- seq(-7, 7, by = 0.001)
plot(Xs, dt(Xs,v), type = "l", col = "red")
abline(v = c(ic[1], ic[2]), col = "blue")
lines(Xs[Xs > t], dt(Xs[Xs > t],v), col = "green")
legend("topright", legend = c("T(x,v)", "respuesta de la a.", "respuesta de la b."), col = c("red","green", "blue"), lty = 1)
```

# Caso de estudio #4

Consideremos la muestra de encuestados utilizada. ¿Será posible afirmar a partir de la edad de los encuestados que la muestra escogida es aleatoria con un nivel de confianza del 95%?

Planteamos como hipótesis las siguientes:

$$
Ho: \text{la muestra es aleatoria}
$$

$$
Ha: \text{la muestra no es aleatoria}
$$

Y corremos el *runs.test* sobre la columna 'Age' para hallar el $p-valor$:

```{r}
runs.test(DF$age)
```

## Caso de estudio 5 (Regresión Lineal Múltiple)

Ahora analizaremos si es útil el modelo de regresión múltiple para predecir la edad de una persona a partir de las variables **average_danceability**, **average_energy** y **average_acousticness**.

Agrupo los datos en un data frame para hacer mejor el análisis de regresión múltiple y realizamos el modelo de regresión múltiple.

```{r}
df_caso_5 <- DF %>% select(age, average_danceability, average_energy, average_acousticness)
regression <- lm(age ~ average_danceability + average_energy + average_acousticness, data = df_caso_5)
```

Para empezar a visualizar cómo se relacionan, graficamos un heatmap de correlación.

```{r}
cor_matrix <- cor(df_caso_5[,c("age", "average_danceability", "average_energy", "average_acousticness")])
melted_cor_matrix <- melt(cor_matrix)
ggplot(melted_cor_matrix, aes(x=Var1, y=Var2, fill=value)) +
  geom_tile() +
  theme_minimal() + 
  scale_fill_gradient2(low="blue", high="red", mid="white", 
                       midpoint=0, limit=c(-1,1), space="Lab", 
                       name="Correlación") +
  theme(axis.text.x = element_text(angle=45, hjust=1)) +
  labs(x="", y="", title="Heatmap de correlación") +
  geom_text(aes(label=round(value, 2)), size=4) 
```

A priori, no parece haber una correlación fuerte entre las variables, por lo que el modelo de regresión múltiple podría ser útil.

Extraemos los coeficientes de la regresión múltiple para graficar las rectas de regresión simple.

```{r}
b_0 <- as.numeric(coef(regression)["(Intercept)"])
b_1 <- as.numeric(coef(regression)["average_danceability"])
b_2 <- as.numeric(coef(regression)["average_energy"])
b_3 <- as.numeric(coef(regression)["average_acousticness"])
b_3

```

Graficamos las rectas de regresión múltiple y las comparamos con las rectas de regresión simple.

```{r, results='hold'}
par(mfrow=c(1,3))
plot(df_caso_5$average_danceability, df_caso_5$age)
abline(b_0, b_1, col="red")
abline(lm(df_caso_5$age ~ df_caso_5$average_danceability), col="blue")
plot(df_caso_5$average_energy, df_caso_5$age)
abline(b_0, b_2, col="red")
abline(lm(df_caso_5$age ~ df_caso_5$average_energy), col="blue")
title("Regresión múltiple")
plot(df_caso_5$average_acousticness, df_caso_5$age)
abline(b_0, b_3, col="red")
abline(lm(df_caso_5$age ~ df_caso_5$average_acousticness), col="blue")
legend("topleft", legend=c("Regresión múltiple", "Regresión simple"), col=c("red", "blue"), lty=1:1, cex=1)
par(mfrow=c(1,1))
```

De manera individual, las rectas son diferentes, pero en general siguen la misma tendencia. Para ver la utilidad del modelo de regresión múltiple, analizamos los errores usando la independencia, la normalidad y la homocedasticidad.

### Analizamos los errores

```{r}
errores <- regression$residuals
```

#### Test de independencia

$$
\mathsf{\text{Test de Durwin Watson}} \\
Ho: \text{Los errores son independientes} \\
Ha: \text{Los errores no son independientes}
$$

```{r}
dw <- dwtest(regression,alternative ="two.sided",iterations = 1000)
dw
```

El **p-value** es `r dw$p.value`, que es mayor que 0.05, además DW está entre 1.5 y 2.5, por lo que fallamos en rechazar la hipótesis nula. Los errores son independientes.

#### Test de normalidad

$$
\mathsf{\text{Test de Kolmogorov Smirnov}}\\
Ho: \text{Los errores tienen distribución normal, con media cero}\\
Ha: \text{Los errores no tienen distribución normal, con media cero}
$$

```{r}
ks <- ks.test(errores, "pnorm", mean(errores), sd(errores))
ks
```

El **p-value** es `r ks$p.value`, que es mayor que 0.05, por lo que fallamos en rechazar la hipótesis nula. Los errores tienen distribución normal, con media cero.

#### Test de homocedasticidad

$$
\mathsf{\text{Test de Breusch Pagan}} \\
Ho: \text{Los errores tienen varianza constante (homocedasticidad)} \\
Ha: \text{Los errores no tienen varianza constante (heterocedasticidad)}
$$

```{r}
bp <- bptest(regression)
bp
```

El **p-value** es `r bp$p.value`, que es mayor que 0.05, por lo que fallamos en rechazar la hipótesis nula. Los errores tienen varianza constante (homocedasticidad).

#### Conclusión de análisis de errores

Los errores son independientes, tienen distribución normal y varianza constante, por lo que el modelo de regresión múltiple es útil para predecir la edad de una persona a partir de las variables **danceability**, **energy** y **acousticness**.

### Prueba de hipótesis en la regresión múltiple

Ahora probaremos la significancia de los coeficientes de la regresión múltiple. La ecuación es:

$$
\text{age} = \beta_0 + \beta_1 \times \text{danceability} + \beta_2 \times \text{energy} + \beta_3 \times \text{acousticness}
$$

#### Prueba de significancia de los coeficientes

Probaremos si $\beta_0, \beta_1, \beta_2, \beta_3$ son significativamente diferentes de cero. Para esto nos basta con ver el **p-value** de cada coeficiente en el modelo que nos da R.

$$\mathsf{\text{Test de significancia de coeficientes}} $$ $$Ho: \beta_0 = 0 \qquad \beta_1 = 0 \qquad \beta_2 = 0 \qquad \beta_3 = 0 $$ $$Ha: \beta_0 \neq 0 \qquad \beta_1 \neq 0 \qquad \beta_2 \neq 0 \qquad \beta_3 \neq 0$$

```{r}
summary(regression)
```

Observamos que los **p-value** de los coeficientes $\beta_0, \beta_1, \beta_2, \beta_3$ son todos menores que 0.05, por lo que rechazamos la hipótesis nula y concluimos que los coeficientes son significativamente diferentes de cero.

#### Prueba de significancia del modelo

$$\mathsf{\text{Test de significancia del modelo}} $$ $$Ho: \text{El modelo no es significativo} $$ $$Ha: \text{El modelo es significativo}$$

Vemos también que el **p-value** del modelo es menor que 0.05, por lo que rechazamos la hipótesis nula y concluimos que el modelo es significativamente diferente de cero.

### Conclusión de Caso de estudio 5

Determinamos que nuestro modelo de regresión múltiple es útil para predecir la edad de una persona a partir de las variables **danceability**, **energy** y **acousticness**. Además, concluimos que todas las variables son significativas para predecir la edad de una persona.

Un ejemplo de la aplicación de esto es: Si tenemos la canción *Blinding Lights* de The Weeknd, con **danceability** 0.514, **energy** 0.73 y **acousticness** 0.001, entonces la edad de la persona que escucha esta canción es:

```{r}
round(b_0 + b_1 * 0.514 + b_2 * 0.73 + b_3 * 0.001)
```

## Caso de estudio 6 (Regresión Lineal Simple)

```{r}
df2 <- select(DF, listened_artists, age)
regression2 <- lm(df2$listened_artists ~ df2$age)
regression2
```

```{r}
plot(df2$age, df2$listened_artists)
abline(lm(df2$listened_artists ~ df2$age), col="blue")
```

Podemos observar que a medida que las personas se hacen mayores, la cantidad de artistas que escuchan al año, no parece variar mucho.

```{r}
summary(regression2)
```

El **p-value** del coeficiente de la edad, del intercepto y del modelo son mayores que 0.05, por lo que fallamos en rechazar la hipótesis nula.

### Conclusión de Caso de estudio 6 (Regresión Lineal Simple)

Concluimos que el modelo de regresión simple no es útil para predecir la cantidad de artistas anuales que se escuchan a partir de la edad. No podemos decir que la edad influye en la cantidad de artistas anuales que se escuchan.

Si a pesar de esto, se insistiera en usar el modelo, se puede decir que: una persona de 20 años escucha en promedio 1031 artistas al año.

```{r}
as.numeric(round(regression2$coefficients[1] + regression2$coefficients[2] * 20))
```

## Caso de estudio 7 (Diseño de experimentos)

```{r}
df_caso_5 %>% select(-age) %>% stack() -> sdf3
an_sdf3 <- aov(values ~ ind, data = sdf3)
summary(an_sdf3)
```

| FUENTE       | GL      | SC         | CM          | FO       | P VALOR  |
|--------------|---------|------------|-------------|----------|----------|
| TRATAMIENTOS | k-1=2   | SCTr=43.47 | CMTr=21.737 | Fo=618.4 | P=2e-161 |
| ERROR        | N-k=777 | SCE=27.31  | CME=0.035   |          |          |
| TOTAL        | N-1=779 | SCT=70.78  |             |          |          |

```{r}
pf(618.4, 2, 777, lower.tail = FALSE)
```

El **p-value** es `r pf(0.002, 2, 87, lower.tail = FALSE)`, que es muchisimo menor que 0.05, por lo que rechazamos la hipótesis nula. Concluimos que hay diferencias significativas entre las variables **danceability**, **energy** y **acousticness**. Debido al **p-value**, que es pequeño, no hay ninguna duda de que hay diferencias significativas.

Para analizar mejor las diferencias, realizamos un test de Tukey.

```{r}
TukeyHSD(an_sdf3)
```

-0.0099 \< energy-danceability \< 0.0673 -0.5245 \< acousticness-danceability \< -0.4472 -0.5532 \< acousticness-energy \< -0.4759

energy = danceability acousticness \< danceability acousticness \< energy

El órden más apropiado es **acousticness** \< **danceability** = **energy**

### Conclusión de Caso de estudio 7

Concluimos que en spotify son más escuchadas las canciones con mayor danceability y energy, con un acousticness más bajo.

Es decir, canciones como: *Blinding Lights* de The Weeknd, con **danceability** 0.514, **energy** 0.73 y **acousticness** 0.001, son más escuchadas que canciones como: *The Night We Met* de Lord Huron, con **danceability** 0.351, **energy** 0.405 y **acousticness** 0.86.

## Caso de estudio 8: experimento de percepción de géneros

En este experimento vamos a comparar como es que el genero percibido como favorito de las personas se relaciona con el volumen e intensidad de sus canciones escuchadas. En un estudio reciente se hablo de la "Guerra del volumen" y como es que existe una correlación entre popularidad de una cancion y su intensidad promedio. Nosotros vamos a utilizar la correlación entre intensidad y genero para responder a las siguientes preguntas:

-   Que genero es el que tiene mayor energía promedio?

-   Que genero es el que tiene mayor volumen promedio?

-   Que tan acertada es la percepción de las personas sobre su genero favorito? Para este ultimo vamos a extraer la intensidad promedio de los generos más populares del siguiente [estudio](https://github.com/isaackwy/loudness-wars-spotify)

Los generos que seran considerados en este estudio son los siguientes:

```{r}
rock <- list(
  loudness = -8.169173438842325,
  energy = 0.7070176326516859
)
r_and_b <- list(
  loudness = -7.8536782465833515,
  energy = 0.5891415262417352
)
pop <- list(
  loudness = -6.962477605529706,
  energy = 0.6268352900526923
)
edm <- list(
  loudness = -6.239374065852863,
  energy = 0.783228764081047
)
latin <- list(
  loudness = -7.167930645280326,
  energy = 0.6853391368991688
)
rap <- list(
  loudness = -7.402685040690765,
  energy = 0.6688384486114174
)

average_genres_info <- data.frame(
  name = c("rock", "r&b", "pop", "edm", "latin", "rap"),
  loudness = c(rock$loudness, r_and_b$loudness, pop$loudness, edm$loudness, latin$loudness, rap$loudness),
  energy = c(rock$energy, r_and_b$energy, pop$energy, edm$energy, latin$energy, rap$energy)
)
```

| name  | loudness             | energy             |
|-------|----------------------|--------------------|
| Rock  | `r rock$loudness`    | `r rock$energy`    |
| R&B   | `r r_and_b$loudness` | `r r_and_b$energy` |
| Pop   | `r pop$loudness`     | `r pop$energy`     |
| EDM   | `r edm$loudness`     | `r edm$energy`     |
| Latin | `r latin$loudness`   | `r latin$energy`   |
| Rap   | `r rap$loudness`     | `r rap$energy`     |

Aqui podemos observar que, en promedio, el genero con mayor enería y volumen es el EDM, seguido por el Rock, vamos a ver si esto concuerda con la data que tenemos.

```{r}

# group by genre
# do the same for the other genres  
users_genre_data <- list(
  rock = filter(DF, favourite_gender == "rock") %>% select(average_loudness, average_energy),
  r_and_b = filter(DF, favourite_gender == "r&b") %>% select(average_loudness, average_energy),
  pop = filter(DF, favourite_gender == "pop") %>% select(average_loudness, average_energy),
  edm = filter(DF, favourite_gender == "edm") %>% select(average_loudness, average_energy),
  latin = filter(DF, favourite_gender == "latin") %>% select(average_loudness, average_energy),
  rap = filter(DF, favourite_gender == "rap") %>% select(average_loudness, average_energy)
)

biggest_genre_count <- max(sapply(users_genre_data, nrow))

# Fill in the missing data with NA
users_genre_data <- lapply(users_genre_data, function(x) {
  if (nrow(x) < biggest_genre_count) {
    x <- rbind(x, data.frame(average_loudness = rep(NA, biggest_genre_count - nrow(x)), average_energy = rep(NA, biggest_genre_count - nrow(x))))
  }
  return(x)
})


#combine all loudness data by genre
users_loudness_data <- data.frame(
  genre = rep(names(users_genre_data), each = biggest_genre_count),
  loudness = unlist(lapply(users_genre_data, function(x) x$average_loudness))
)
users_energy_data <- data.frame(
  genre = rep(names(users_genre_data), each = biggest_genre_count),
  energy = unlist(lapply(users_genre_data, function(x) x$average_energy))
)
loudnes_aov <- aov(loudness~genre, data=users_loudness_data)
energy_aov <- aov(energy~genre, data=users_energy_data)

loudness_aov_summary <- summary(loudnes_aov)
energy_aov_summary <- summary(energy_aov)

k <- length(unique(users_loudness_data$genre))
n <- nrow(users_loudness_data)
loudness_aov_data <- list(
  SCTr = loudness_aov_summary[[1]][["Sum Sq"]][1],
  SCE = loudness_aov_summary[[1]][["Sum Sq"]][2],
  SCT = loudness_aov_summary[[1]][["Sum Sq"]][1] + loudness_aov_summary[[1]][["Sum Sq"]][2],
  CMTr = loudness_aov_summary[[1]][["Mean Sq"]][1],
  CME = loudness_aov_summary[[1]][["Mean Sq"]][2],
  f_value = loudness_aov_summary[[1]][["F value"]],
  p_value = loudness_aov_summary[[1]][["Pr(>F)"]][1]
)
energy_aov_data <- list(
  SCTr = energy_aov_summary[[1]][["Sum Sq"]][1],
  SCE = energy_aov_summary[[1]][["Sum Sq"]][2],
  SCT = energy_aov_summary[[1]][["Sum Sq"]][1] + energy_aov_summary[[1]][["Sum Sq"]][2],
  CMTr = energy_aov_summary[[1]][["Mean Sq"]][1],
  CME = energy_aov_summary[[1]][["Mean Sq"]][2],
  f_value = energy_aov_summary[[1]][["F value"]],
  p_value = energy_aov_summary[[1]][["Pr(>F)"]][1]
)
energy_aov_data
loudness_aov_data

```

AOV loudness

| FUENTE       | GL      | SC                         | CM                         | FO                            | P VALOR                       |
|------------|------------|------------|------------|------------|------------|
| TRATAMIENTOS | `r k-1` | `r loudness_aov_data$SCTr` | `r loudness_aov_data$CMTr` | `r loudness_aov_data$f_value` | `r loudness_aov_data$p_value` |
| ERROR        | `r n-k` | `r loudness_aov_data$SCE`  | `r loudness_aov_data$CME`  |                               |                               |
| TOTAL        | `r n-1` | `r loudness_aov_data$SCT`  |                            |                               |                               |

AOV energy

| FUENTE       | GL      | SC                       | CM                       | FO                          | P VALOR                     |
|------------|------------|------------|------------|------------|------------|
| TRATAMIENTOS | `r k-1` | `r energy_aov_data$SCTr` | `r energy_aov_data$CMTr` | `r energy_aov_data$f_value` | `r energy_aov_data$p_value` |
| ERROR        | `r n-k` | `r energy_aov_data$SCE`  | `r energy_aov_data$CME`  |                             |                             |
| TOTAL        | `r n-1` | `r energy_aov_data$SCT`  |                          |                             |                             |

H0 : $\mu_1 = \mu_2 = \mu_3$\
Ha: $\exists i \neq j$ tal que $\mu_i \neq \mu_j$

Dado que los **p-value** son `r loudness_aov_data$p_value` y `r energy_aov_data$p_value`, ambos menores que 0.05, rechazamos la hipótesis nula. Concluimos que hay diferencias significativas entre los generos en cuanto a la intensidad y volumen de las canciones escuchadas. Sin embargo, las diferencias de loudness son significativamente menores que las diferencias de energía, esto se debe a que estan en una escala logaritmica y tambien debido a que estamos estudiando generos modernos, los cuales, segun la fuente original, tienen un loudness promedio muy alto y similar. En caso de haber estudiado generos como el jazz o la música clásica, las diferencias de loudness hubieran sido más significativas.

Ahora vamos a calcular que genero es el que tiene mayor energía promedio y que genero es el que tiene mayor volumen promedio segun la data de los usuarios.

```{r}
highest_loudness_genre <- users_loudness_data %>% group_by(genre) %>% summarise(mean_loudness = mean(loudness)) %>% arrange(desc(mean_loudness)) %>% head(1)
highest_energy_genre <- users_energy_data %>% group_by(genre) %>% summarise(mean_energy = mean(energy)) %>% arrange(desc(mean_energy)) %>% head(1)

highest_loudness_genre
highest_energy_genre
```

Dado que observamos que las diferencias de loudness son significativamente menores que las diferencias de energía, vamos a analizar si es que esta sigue una distribución normal con una prueba de Kolmogorov Smirnov.

$H_0$: Los datos siguen una distribución normal\
$H_a$: Los datos no siguen una distribución normal

```{r}
users_average_loudness_data <- DF$average_loudness
ks_p_value <- ks.test(users_average_loudness_data, "pnorm", mean(users_average_loudness_data), sd(users_average_loudness_data))$p.value
ks_p_value
```

Dado que el **p-value** es `r ks_p_value`, que es menor que 0.05, rechazamos la hipótesis nula. Concluimos que los datos no siguen una distribución normal.

En la prueba de Kolmogorov Smirnov realizada existieron valores repetidos, por lo que para confirmar este resultado vamos a realizar una prueba de Anderson-Darling para verificar si los datos siguen una distribución normal y la acompañaremos con un histograma.

```{r}
ad.test(users_average_loudness_data)
```

Nuevamente, el **p-value** es menor que 0.05, por lo que rechazamos la hipótesis nula. Concluimos que los datos no siguen una distribución normal.

```{r}

mean_value <- mean(users_average_loudness_data)
sd_value <- sd(users_average_loudness_data)

x_values <- seq(min(users_average_loudness_data), max(users_average_loudness_data), length.out = 100)

p <- ggplot(data.frame(x = users_average_loudness_data), aes(x = x)) +
 geom_histogram(aes(y = ..density..), binwidth = diff(range(users_average_loudness_data))/30, fill = "lightgray", alpha = 0.5) +
 stat_function(fun = dnorm, args = list(mean = mean_value, sd = sd_value), geom = "line", color = "blue") +
 labs(title = "Normal Distribution vs. Actual Data", x = "Value", y = "Density")


# actual data
p <- ggplot(data.frame(x = users_average_loudness_data), aes(x = x)) +
 geom_histogram(aes(y = after_stat(density)), binwidth = diff(range(users_average_loudness_data))/30, fill = "lightgray", alpha = 0.5) +
 stat_function(fun = dnorm, args = list(mean = mean_value, sd = sd_value), geom = "line", color = "blue") +
 labs(title = "Normal Distribution vs. Actual Data", x = "Value", y = "Density")

p

```

A continuación, vamos a mapear un género para cada usuario segun el volumen promedio de las canciones que escuchan. Luego, vamos a comparar el género mapeado con el género percibido como favorito por el usuario. Para darle a cada usuario un genero estimado, vamos a asignarle aquel que tenga el volumen promedio más cercano al volumen promedio de las canciones que escucha segun la variable `average_genders_info`

```{r}
average_genres_loudness <- average_genres_info %>% select(name, loudness)

# filter loudness & favourite_gender
users_estimated_genre <- DF %>% select(average_loudness, favourite_gender)
# We will add a new column to the dataframe with the estimated genre
users_estimated_genre$estimated_genre <- NA
users_estimated_genre$estimated_genre <- sapply(users_estimated_genre$average_loudness, function(x) {
  genre <- average_genres_loudness$name[which.min(abs(average_genres_loudness$loudness - x))]
  return(genre)
})
users_estimated_genre

# Now we will add a new column to the dataframe with 0 if the favourite is the same as the estimated, 1 if it is different
users_estimated_genre$correct <- ifelse(users_estimated_genre$favourite_gender == users_estimated_genre$estimated_genre, 0, 1)

# Now we will calculate the percentage of correct estimations
correct_estimations <- sum(users_estimated_genre$correct == 0) / nrow(users_estimated_genre) * 100
```

El porcentaje de aciertos es `r correct_estimations`, lo que significa que la percepción de las personas sobre su genero favorito es acertada en un 20% de los casos.

## Caso de estudio 9

En este caso de estudio vamos a analizar la relación entre el la corrección de la percepción de género y la cantidad de canciones escuchadas por año. Es posible que un usuario tenga más claro su género favorito si escucha menos canciones por año. Para esto vamos a realizar un test de independencia entre estas dos variables.

```{r}
summary(DF$listened_artists)
```

En primer lugar, vamos a categorizar la cantidad de canciones escuchadas por año en 4 categorias: muy baja, baja, media, alta y muy alta.

| Categoría | Cantidad de canciones |
|-----------|-----------------------|
| Muy baja  | 0 - 100               |
| Baja      | 100 - 500             |
| Media     | 500 - 1500            |
| Alta      | 1500 - 3000           |
| Muy alta  | 3000 - 5000           |

```{r}
# generate a data frame with the correct estimations and the listened artists
correct_estimations_listened_artists <- data.frame(
  correct = users_estimated_genre$correct,
  listened_artists = DF$listened_artists
)

# map listened artists to category
correct_estimations_listened_artists$category <- NA
correct_estimations_listened_artists$category <- sapply(correct_estimations_listened_artists$listened_artists, function(x) {
  if (x >= 0 & x <= 100) {
    return("Muy baja")
  } else if (x > 100 & x <= 500) {
    return("Baja")
  } else if (x > 500 & x <= 1500) {
    return("Media")
  } else if (x > 1500 & x <= 3000) {
    return("Alta")
  } else if (x > 3000 & x <= 5000) {
    return("Muy alta")
  }
})
correct_estimations_listened_artists <- correct_estimations_listened_artists %>% select(correct, category)
correct_estimations_listened_artists <- table(correct_estimations_listened_artists)
correct_estimations_listened_artists 

correct_estimations_listened_artists_p <- chisq.test(correct_estimations_listened_artists)$p.value


  
```

$H_0$: La cantidad de canciones escuchadas por año es independiente de la corrección de la percepción de género $H_a$: La cantidad de canciones escuchadas por año no es independiente de la corrección de la percepción de género

El **p-value** es `r correct_estimations_listened_artists_p`, que es mayor que 0.05, por lo que aceptamos la hipótesis nula. Concluimos que la cantidad de canciones escuchadas por año es independiente de la corrección de la percepción de género.

## Caso 10

### Relación entre ubicación y genero preferido

Para este estudio vamos a investigar si es que la ubicación, ya sea de residencia o de estudio tiene alguna relación bcon su genero preferido.

```{r}
study_genre_df <- DF %>% select(study_center, favourite_gender)
study_genre_tab <- table(study_genre_df)

study_genre_p <- chisq.test(study_genre_tab)$p.value
study_genre_p 

district_genre_df <- DF %>% select(distrito, favourite_gender)
district_genre_tab <- table(district_genre_df)

district_genre_p <- chisq.test(district_genre_tab)$p.value
district_genre_p 
```

$H_0$: La ubicación es independiente del genero preferido $H_a$: La ubicación no es independiente del genero preferido

El **p-value** es `r study_genre_p` para el centro de estudio y `r district_genre_p` para el distrito, ambos mayores que 0.05, por lo que aceptamos la hipótesis nula. Concluimos que la ubicación es independiente del genero preferido. Sin embargo, es importante mencionar que el **p-value** para el distrito es muy cercano a 0.05, por lo que no podemos estar completamente seguros de que la ubicación sea independiente del genero preferido. Por ello, vamos a realizar un grafico para visualizar mejor la data.

```{r}


district_genre_df <- district_genre_df %>%
  group_by(distrito) %>%
  filter(n() < 9)

model.matrix(~0+., data=district_genre_df) %>% 
  cor(use="pairwise.complete.obs") %>% 
  ggcorrplot(show.diag=FALSE, type="lower", lab=TRUE, lab_size=2)
```

**Conclusión:** Como el $p-valor=0.4139>\alpha=0.05$, aceptamos Ho con un 5% de significación. Es decir, podemos afirmar que la muestra es aleatoria (en relación a las edades) con un 95% de confianza.

# Caso de estudio #5

'Energy' es una variable que mide el nivel enérgico promedio de las canciones que escuchan los encuestados. Haciendo un resumen de la variable:

```{r}
summary(DF$average_energy)
sd(DF$average_energy)
```

Vemos que su media es aproximadamente 0.6934 y su mediana 0.7130. Se plantea entonces la siguiente cuestión: ¿será posible afirmar que la variable 'Energy' de la base de datos sigue una normal de media 0.70 y desviación estándar 0.10?

Planteamos como hipótesis las siguientes:

$$
Ho: \text{Los datos de 'average_energy' siguen una Normal con media 0.70 y desviación 0.10}
$$

$$
Ha: \text{Los datos de 'average_energy' no siguen una normal con media 0.70 y desviación 0.10}
$$

Para ello, corremos el *ks.test* en la variable 'average_energy':

```{r}
ks.test(DF$average_energy,pnorm,mean=0.70,sd=0.10)
```

**Conclusión:** Como el $p-valor=0<\alpha=0.05$, rechazamos Ho con un 5% de significación. Es decir, podemos afirmar que los datos de 'average_energy' no siguen una normal con media 0.70 y desviación 0.10 con un 95% de confianza.

## Referencias bibliográficas

-   Hujran, O., Alikaj, A., Durrani, U., & Al-Dmour, N. A. (2020). Big Data and its Effect on the Music Industry. ACM. https://doi.org/10.1145/3378936.3378957
-   Álvarez, P., De Quirós, J. G., & Baldassarri, S. (2023). RIADA: a Machine-Learning based infrastructure for recognising the emotions of Spotify songs. International Journal of Interactive Multimedia and Artificial Intelligence, 8(2), 168. https://doi.org/10.9781/ijimai.2022.04.002
-   Spotify for Developers. (18 de enero de 2024). https://developer.spotify.com/
-   Isaac Yu. loudness-wars-spotify. retrieved from https://github.com/isaackwy/loudness-wars-spotify
