---
title: "Proyecto-Spotify"
format: html
editor: visual
---

```{r}
librerias <- c("dplyr", "readr", "DBI")
for (paquete in librerias) {
  if (!require(paquete, character.only = TRUE)) {
    install.packages(paquete)
  }
	library(paquete, character.only = TRUE)
}
```

```{r}
host <- "aws-0-us-east-1.pooler.supabase.com"
db_name <- "postgres"
user <- "postgres.ssbtsqwpnmqovabbjzsc"
port <- 5432
db_password <- "giApLgnkOSm2p0yR"
con <- DBI::dbConnect(RPostgres::Postgres(), 
                      dbname = db_name, 
                      host = host, 
                      port = port, 
                      user = user, 
                      password = db_password)
```

```{r}
DF <- dbReadTable(con, "users")
```


# Caso de esutdio 1

Analizaremos la variable danceability por edad

```{r}
DF %>%
  filter(age == 18) %>%
  select(average_danceability) -> df1
DF %>%
  filter(age == 19) %>%
  select(average_danceability) -> df2
```

```{r}
# Parámetros
mu1 <- mean(df1$average_danceability)
mu2 <- mean(df2$average_danceability)
s1 <- sd(df1$average_danceability)
s2 <- sd(df2$average_danceability)
n1 <- length(df1$average_danceability)
n2 <- length(df2$average_danceability)
```

¿Cual es la distribución de la diferencia de medias?
```{r}
m <- mu1 - mu2 
s <- sqrt((s1^2/n1) + (s2^2/n2)) 
v <- (s1^2/n1 + s2^2/n2)^2/((s1^2/n1)^2/(n1-1) + (s2^2/n2)^2/(n2-1)) 


#return(pt((x-m)/s,round(v),lower.tail = FALSE)) 
#(pt((x-m)/s,round(v))) 
```

¿Cómo se ve la distribución de la diferencia de medias?
```{r}
#plot(density(df1$average_danceability))
Xs <- seq(2, 6, by = 0.001)
plot(Xs, dif_medias(Xs,mu1,mu2,s1,s2,n1,n2), type = "l", col = "red")
```

¿Cuál es la probabilidad de que la media 1 sea menor que la media 2?
```{r}
x <- 0
pt((x-m)/s,round(v))
```

Con 95% de confianza, ¿cuál es el intervalo de confianza para la diferencia de medias?
```{r}
alpha <- 0.05
z <- qnorm(1-alpha/2)
```



# Parte de Arturo

## Se asume población normal

## Una muestra de menos de 30 observaciones
```{r}
df1 <-  sample_n(DF, 15)

#t.test(df1$cty, df1$hwy, alternative = "l", var.equal = FALSE, paired = FALSE, conf.level = 0.95)

# Calculando la distribución de la diferencia de medias
# mean(df1) tiene distribución t-student con n-1 grados de libertad
```

$$
\frac{\bar{x}-\mu}{\frac{s}{\sqrt{n}}} \sim T_{n-1}
$$


## Una muestra de más de 30 observaciones
```{r}
df2 <-  sample_n(DF, 50)

```


# Parte de Valentín


